【裁判字號】    99,上訴,2034
【裁判日期】    991117
【裁判案由】    妨害自由等
【裁判全文】
臺灣高等法院刑事判決                99年度上訴字第2034號
上  訴  人  臺灣桃園地方法院檢察署檢察官
上  訴  人
即  被  告  辛○○
選任辯護人  葉民文律師
被      告  戊○○
選任辯護人  周威君律師
被      告  丁○○
被      告  丙○○
被      告  乙○○
上列上訴人因被告妨害自由等案件，不服臺灣桃園地方法院97年
度訴字第1003號，中華民國98年4月29日、99年3月31日第一審判
決（起訴案號：臺灣桃園地方法院檢察署97年度偵字第17443 號
、第20514號），提起上訴，本院判決如下：
    主  文
原判決關於被告辛○○部分撤銷。
辛○○共同意圖為自己不法之所有，以恐嚇使人將本人之物交付
，處有期徒刑陸月，如易科罰金以新台幣壹仟元折算壹日；又共
同以非法方法，剝奪人之行動自由，處有期徒刑參月，如易科罰
金以新台幣壹仟元折算壹日，應執行有期徒刑柒月，如易科罰金
以新台幣壹仟元折算壹日。
其他上訴駁回。
    事  實
一、辛○○（綽號「小黑」或「黑肉」）與田協弘係朋友關係。
    緣田協弘前於民國（下同）96年11月7日晚間7時許，前往桃
    園縣中壢市○○○街20號陳雲龍所經營的「BOSS撞球場」，
    向陳雲龍借款新臺幣（下同）25萬元時，與陳雲龍約明翌日
    （11月8 日）立即歸還。詎田協弘非但屆期拒不清償，於96
    年11月28日上午9 時30分許，再至陳雲龍所經營上開撞球場
    消費，陳雲龍趨前催討，又推稱日後有錢再還。陳雲龍不滿
    田協弘既有餘裕撞球消費，卻拒不返還借款，一時氣憤，出
    手掌摑田協弘臉部1 下（傷害部分未據田協弘告訴），田協
    弘自知理虧在先，遂當場向陳雲龍表示日後有錢再還，隨即
    離開。之後田協弘於96年12月7日晚間9時許，返還陳雲龍部
    分欠款20萬元，其餘5 萬元則僅表示無力償還。詎辛○○自
    田協弘處得知上情後，亟欲為田協弘出頭，乃與羅仕鴻（綽
    號高鴻，未據起訴）、田協弘及其綽號「大牛」之表哥商議
    ，由「大牛」另找4、5名成年人碰面，渠等雖明知陳雲龍係
    因田協弘欠款不還而掌摑其臉部1 下，迄今尚有部分欠款未
    清償完畢，竟共同基於意圖為自己不法所有之犯意聯絡，於
    97年1月10日凌晨0時10分許，前往陳雲龍所經營上址撞球場
    。辛○○甫一入場，即對陳雲龍恫稱：「小田是我的手下，
    我小弟錢都還你了，你為何還動手打人？現在你必須要拿錢
    出來擺平這件事」、「你有2間撞球場，1間算你100 萬，你
    要拿200 萬出來擺平這件事，不然你別想在中壢繼續營業」
    等加害財產之事恐嚇陳雲龍，使陳雲龍心生畏懼。陳雲龍聞
    言表示其資力有限，於雙方討價還價過程中，辛○○為對陳
    雲龍施壓，接續對之恫稱：「你不要以為我們是一般的小流
    氓，你的店到底還想不想要開」等語，在旁之羅仕鴻亦用力
    擊打陳雲龍背部，並嚇稱：「幹！你沒給人抓去山上埋過是
    不是！要不要試試看」等語。嗣辛○○因不耐陳雲龍一再提
    議降低金額，復又恫稱：「75萬不要再講了，再講的話你店
    就不要開了，那後果你自己負責」，致陳雲龍心生畏懼，不
    得已答應給付田協弘75萬元。辛○○等人為順利於當日取得
    金錢，又共同基於剝奪他人行動自由之犯意聯絡，強行以帶
    同陳雲龍前往位於桃園縣中壢市○○路「東坡居紅茶坊」之
    非法方法，剝奪其行動自由。期間辛○○承前同一之恐嚇取
    財犯意聯絡，接續對陳雲龍恫稱：「媽的！今天我一定要拿
    到現金，最少要看到15萬，沒拿到現金我絕對不會放人，你
    想清楚！」等語，脅迫陳雲龍給付金錢，陳雲龍只好以電話
    聯絡向綽號「賀老」之友人商借15萬元，嗣由「賀老」攜帶
    15萬元現金至東坡居紅茶坊交予陳雲龍，再由陳雲龍轉交予
    辛○○。辛○○收受15萬元後，仍覺不足，遂又限期陳雲龍
    1 個月後給付餘款60萬元，辛○○復命令「大牛」強押陳雲
    龍返家拿取空白支票，於同日（1月10日）凌晨4時許，回到
    東坡居紅茶坊時，迫使陳雲龍簽發4 張面額各為15萬元之支
    票交予辛○○，而行無義務之事，辛○○等人取得支票，見
    目的得逞，始將陳雲龍釋放，而一起駕車離去。嗣辛○○獲
    悉陳雲龍將上情報警處理後，為恐遭訴追，遂將前揭4 紙支
    票返還予陳雲龍，並央求勿再追究。
二、案經桃園縣政府警察局移請臺灣桃園地方法院檢察署檢察官
    偵查起訴。
    理  由
壹、程序方面
    被告戊○○及其辯護人對己○○、庚○○之審判外供述認無
    證據能力。除此外，被告戊○○及其辯護人對卷內證據之證
    據能力均不爭執。另被告辛○○及其辯護人、被告丁○○、
    丙○○、乙○○對卷內證據之證據能力均不爭執。以下就卷
    內證據是否有證據能力說明如下：
一、己○○、庚○○之警詢供述：對被告戊○○而言，己○○、
    庚○○之警詢供述，係被告戊○○以外之人於審判外之言詞
    或書面陳述，且分別與其在原審法院證述之情節有所不符，
    亦無任何較為可信之特別情況，依刑事訴訟法第159條第1項
    規定，不具證據能力，不得作為認定本案被告戊○○犯罪之
    證據。
二、己○○、庚○○之偵訊供述：
    按被告以外之人於偵查中向檢察官所為之陳述，除顯有不可
    信之情況者外，得為證據，刑事訴訟法第159條之1第2 項定
    有明文。蓋現行法之檢察官仍有訊問被告、證人及鑑定人之
    權限，其應踐行之程序又多有保障被告或被害人之規定，證
    人、鑑定人於偵查中亦均須具結，就刑事訴訟而言，其司法
    屬性甚高；而檢察官於偵查程序取得之供述證據，其過程復
    尚能遵守法令之規定，是其訊問時之外部情況，積極上具有
    某程度之可信性，除消極上顯有不可信之情況者外，均得為
    證據，故主張其為不可信積極存在之一方，自應就此欠缺可
    信性外部保障之情形負舉證責任（最高法院98年度台上字第
    1941號、第2904號裁判意旨參照）。證人己○○、庚○○之
    偵訊筆錄，雖係被告戊○○以外之人於審判外之言詞或書面
    陳述。惟上開證人於上揭檢察官偵訊作證時均已具結而為證
    述。而被告戊○○及其辯護人對上開證人於檢察官之偵訊供
    述，就欠缺可信性外部保障之情形，復未提出任何證據以實
    其說（本院卷第78頁參照）。被告戊○○及其辯護人既反對
    該項供述有證據能力，惟無法釋明「顯有不可信之情況」之
    理由。依上開說明，自不宜遽指上開證人於偵查中之陳述不
    具證據能力，方符該條之立法意旨。因此本院認定證人己○○、庚○○之偵訊供述，均有證據能力。
三、除上述外，被告戊○○及其辯護人、被告辛○○及其辯護人
    、被告丁○○、丙○○、乙○○等對卷內檢察官所提出用以
    證明被告有起訴書所載犯罪事實之各項證據之證據能力均不
    爭執。而被告以外之人於審判外之陳述，雖不符前4 條之規
    定，而經當事人於審判程序同意做為證據，法院審酌該言詞
    陳述或書面陳述作成時之情況，認為適當者，亦得為證據。
    當事人、代理人或辯護人於法院調查證據時，知有刑事訴訟
    法第159條第1項不得為證據之情形，而未於言詞辯論終結前
    聲明異議者，視為有前項之同意，同法第159條之5規定甚明
    。本院審酌被告5 人就上述以外之人於審判外陳述作成時之
    情況，並無不能自由陳述之情形，亦未見有何違法取證或其
    他瑕疵，且與待證事實具有關聯性，認為以之作為證據應屬
    適當，自均有證據能力。至於本院下列所引用卷內之文書證
    據、證物之證據能力部分，並無證據證明係公務員違背法定
    程序所取得，且檢察官、被告及辯護人於本院均未主張排除
    下列文書證據、證物之證據能力，且迄本院言詞辯論終結前
    均未表示異議，本院審酌該文書證據、證物並非公務員違背
    法定程序所取得，亦無顯有不可信之情況，依刑事訴訟法第
    158條之4反面解釋及第159條之4規定，認均有證據能力。
貳、實體方面
甲、有罪部分
一、訊據被告辛○○對上開事實供承不諱（本院卷第113 頁參照
    ），核與證人即被害人陳雲龍指（證）述之情節相符，並有
    陳雲龍所書寫之意見1份在卷可證（原審卷一第144頁至第14
    7 頁參照），足見被告辛○○上開自白確與事實相符，本件
    事證明確，被告辛○○犯行應堪認定，應予依法論科。
二、新舊法比較：被告辛○○行為後，刑法第41條已於98年12月
    30日修正，修正前該條第8 項規定「第1項至第3項規定於數
    罪併罰，其應執行之刑未逾6 個月者，亦適用之。」，修正
    後該條第8項規定：「第1項至第4項及第7項之規定，於數罪
    併罰之數罪均得易科罰金或易服社會勞動，其應執行之刑逾
    6 月者，亦適用之。」，新舊法比較結果，以新法較於有利
    於被告辛○○，自應適用98年12月30日修正後之刑法第41條
    規定。
三、按刑法第346 條第1 項恐嚇取財罪之構成，以犯人所為不法
    之惡害通知達到於被害人，並足使其心生畏懼而交付財物為
    要件；又刑法第302 條第1 項之剝奪他人行動自由罪，以私
    行拘禁或以其他非法方法，剝奪人之行動自由為要件。所謂
    非法方法，當包括強暴、脅迫、恐嚇等足以剝奪他人行動自
    由之情形在內。故剝奪他人行動自由所實施之非法方法，縱
    合於刑法第305 條恐嚇危害安全之情形，仍應視為剝奪他人
    行動自由之部分行為，不應再論以該恐嚇危害安全罪（最高
    法院45年臺上字第1450號、88年度臺上字第6758號判決意旨
    參照）。是核被告辛○○所為，係犯刑法第346條第1項恐嚇
    取財罪、第302條第1項剝奪他人行動自由罪。被告辛○○與
    羅仕鴻、田協弘、「大牛」及其成年4、5名友人間，就上開
    犯行均有犯意聯絡及行為分擔，應論以共同正犯。本件被告
    辛○○及其共犯羅仕鴻等人於實施恐嚇取財之過程中，既係
    以如事實欄所述之將來惡害通知被害人陳雲龍，並使之心生
    畏怖，自屬包含於恐嚇取財之同一意念中，而視為恐嚇取財
    之部分行為，不發生所謂低度之恐嚇危害安全罪，為高度之
    恐嚇取財罪所吸收之問題，亦不應獨立論罪。是檢察官認被
    告辛○○另涉犯刑法第305 條之罪，容有誤會。被告辛○○
    基於同一恐嚇取財之犯意，於密切接近之時間及地點接續恫
    嚇陳雲龍，係以一行為侵害同一之法益，各行為之獨立性極
    為薄弱，且係出於同一恐嚇取財之目的，依一般社會健全觀
    念，在時間差距上，難以強行分開，應視為數個舉動之接續
    施行，合為包括之一行為予以評價，屬接續犯。又被告以非
    法方法強押陳雲龍之行動自由中，恐嚇陳雲龍，並強制其賠
    償而簽發上述支票，以此脅迫之方法使人行無義務之事，毋
    庸論以刑法第304條第1項、同法第305條等罪，以刑法第302
    條第1 項剝奪他人行動自由罪論處即足。被告辛○○所犯上
    開二罪，犯意各別，罪名不同，應予分論併罰。
四、原審經審理結果，認被告辛○○罪證明確，予以論罪科刑，
    固非無見。惟(一)被告辛○○行為後刑法第41條有關易科罰金
    之規定已有修正，原審未及為新舊法比較，尚有未洽。(二)被
    告辛○○行為後已於原審判決後與被害人陳雲龍達成和解，
    有和解書1 份在卷可稽（本院卷第46頁參照），原審未及審
    酌亦有未合。被告辛○○上訴意旨認原判決量刑太重，執以
    指摘原判決不當，其上訴為有理由，且原判決既有上開可議
    之處，即屬無可維持，應由本院就被告辛○○部分撤銷改判
    。
五、爰審酌被告辛○○正值青壯，不思憑藉己身勞力賺取生活所
    需，竟假藉名目向被害人索討金錢，甚至以強押被害人之方
    式迫使其簽發支票，所為非但造成被害人心中極大恐懼不安
    ，更嚴重破壞社會安寧秩序，及其素行、犯罪之手段、犯後
    於本院已坦承犯行，並與被害人陳雲龍達成和解等一切情狀
    ，分別量處如主文第2 項所示之刑及諭知易科罰金之折算標
    準，並定應執行刑暨諭知易科罰金之折算標準。扣案之身分
    證及行照影本各1張、支票號碼各為CU0000000 、FA0000000
    、FA0000000、FA0000000，發票人為張晏三之本票2 張、林
    志龍之本票1張、彭邱梅之本票1張、號碼各為00000000號及
    00000000號之退票理由單2 張，經查均與本案無關，至扣案
    門號為0000000000號行動電話雖屬被告所有，惟係供其日常
    生活聯絡之用，均非供本件犯罪所用之物，又非違禁物，爰
    均不為沒收之諭知，附此敘明。
乙、無罪部分
一、公訴意旨略以：
  (一)就被告戊○○等4 人被訴共同剝奪被害人己○○行動自由部
    分（即起訴書第2 頁一、(一)第11行至第13行）：被告戊○○
    於96年7月12日下午3時許，帶同丁○○、丙○○、乙○○及
    其餘10數名姓名年籍不詳之成年男子，前往上揭生鮮超市，
    戊○○到達現場後，因僅有黃成忠女婿己○○在場，未見黃
    成忠及黃啟真，遂心生不滿，即與丁○○、丙○○、乙○○
    及上開男子基於妨害自由之犯意聯絡，戊○○先指示上開男
    子將己○○圍住，以限制其行動自由，因認被告戊○○等 4
    人涉犯刑法第302條第1項之剝奪他人行動自由罪云云。
  (二)就被告戊○○等4 人被訴共同剝奪被害人庚○○行動自由部
    分（即起訴書第3 頁一、(二)第10行至第13行、第23行至第25
    行）：被告戊○○基於妨害自由之犯意，強留庚○○在該處
    居住3 日，嗣再與被告丁○○、丙○○、乙○○等人共同基
    於妨害自由之犯意聯絡，於96年7 月下旬某日，由被告戊○○等4人駕車強押庚○○至其父母位於苗栗縣卓蘭鎮錦山里4
    鄰68號住處，欲要求庚○○父母代為清償，惟遭拒絕。庚○○恐遭不測，遂帶同上開人等前往宜蘭縣五結鄉鄉公所附近
    向某包商收得20萬元，再交付予被告戊○○，然被告戊○○
    等人仍覺不足，復承前妨害自由之犯意，再帶同庚○○至新
    屋鄉清華工商附近某公寓內，在該處限制庚○○行動自由達
    2個月後，始於同年10月2日釋放庚○○離去，因認被告戊○○、丁○○、丙○○、乙○○涉犯刑法第302條第1項之剝奪
    他人行動自由罪嫌云云。
二、按犯罪事實應依證據認定之，無證據不得認定犯罪事實；又
    不能證明被告犯罪者，應諭知無罪之判決，刑事訴訟法第15
    4條第2項、第301條第1項分別定有明文。再者，刑事訴訟法
    第161條第1項規定，檢察官就被告犯罪事實，應負舉證責任
    ，並指出證明之方法，是檢察官對於起訴之犯罪事實，應負
    提出證據及說服之實質舉證責任，倘其所提出之證據，不足
    為被告有罪之積極證明，或其指出證明之方法，無從說服法
    院以形成被告有罪之心證，基於無罪推定原則，自應為被告
    無罪判決之諭知（最高法院92年度臺上字第128 號判例意旨
    參照）。
三、公訴人認被告4 人涉犯上開(一)（被害人己○○部分）之罪嫌
    ，無非以被害人己○○於警、偵訊中所為之指訴、案發當時
    翻拍照片等為其論據；認被告戊○○等4 人涉犯上開(二)（被
    害人庚○○部分）之罪嫌，無非係以證人庚○○於警詢及偵
    訊中之陳述、通訊監察譯文以及被告戊○○之供述，為其主
    要論據。
四、訊據被告戊○○等4 人均堅決否認上開犯行，就(一)被害人己○○部分均辯稱：案發當天並未限制被害人己○○之行動自
    由等語。就(二)被害人庚○○部分，被告戊○○等4 人均堅決
    否認有何剝奪被害人庚○○行動自由之犯行。被告戊○○辯
    稱：當天是庚○○主動提出要我收留他，因為他的車子被當
    舖查到還直接拖走，他在外欠債甚多，怕被人帶走，所以才
    要求我收留他；庚○○住在我家的時候，我都在問他哪裡還
    有廠商的錢可以收，96年7 月下旬時，因為庚○○想要回去
    求他的老父看是否可幫忙，所以我就跟丁○○、丙○○、乙○○還有庚○○一起去苗栗，去苗栗玩當天，我們就去宜蘭
    收錢，然後我就去跟我在宜蘭的朋友吃飯，庚○○都一直跟
    著，也沒有說要離開，沒有妨害庚○○的行動自由等語。被
    告丁○○辯稱：我跟戊○○等人有一起去苗栗，目的是要庚○○努力清償債務，但沒有強押他等語。被告丙○○辯稱：
    我跟乙○○接到丁○○電話，約在公司，之後就一起去卓蘭
    ，我只負責開車，當天庚○○的表情沒有異狀，庚○○也沒
    有跟我或乙○○說要離開，我開車時還隱約聽到庚○○他們
    在後面聊天等語。被告乙○○則辯稱：我有一起去苗栗，我
    也是負責開車，大概知道當時去苗栗的原因是庚○○欠戊○○錢，所以要請庚○○家人幫他還債，庚○○當天都沒有跟
    我說要離開等語。
五、經查：
  (一)被告戊○○等4 人被訴共同剝奪被害人己○○行動自由部分
    ：
  1.關於被害人己○○於案發當天是否遭被告戊○○等四人剝奪
    行動自由一節，業據證人己○○先後迭於警詢（按己○○之
    警詢筆錄雖對被告戊○○無證據能力，惟對其餘丁○○、丙○○及乙○○仍有證據能力，下同）及偵訊時指稱：「…有
    一些他們討債公司的人在店門口阻止客人到店內消費，他們
    有告訴我說今天要到店內搬貨，我告訴討債的人說錢不是我
    們欠的，你應該要找當事人，我就叫店內小姐把收銀機內的
    錢拿走保管，請小姐到外面去，當時我就到門外報警，然後
    再進入店內」、「……我因害怕遭到他們迫害，就趁機跑到
    門外，走出超市後，我看到戊○○將超市的鐵門關起來」、
    「戊○○後來說關大門，就把客人趕出來，我就叫小姐先把
    貴重之物拿走，丁○○、戊○○要我把鐵門放下來，之後戊○○自己將鐵門放下來，當時我人在門外，我要進去他們不
    讓我進去」等語明確（96年度偵字第20538 號卷第20至22頁
    、證保卷第9 至12頁、第37至39頁參照）。依證人己○○前
    揭於警詢或偵查中指訴情節觀之，其並未遭被告戊○○等人
    剝奪行動自由之情節。
  2.證人己○○雖曾於警詢時一度表示：戊○○所帶來的那群5-
    6 名刺青男子就把我圍起來等語（證保卷第10頁參照），惟
    其又同時陳述：他們之中有人恐嚇叫我把鐵門關起來，我因
    為害怕來不及反應，又怕遭到他們迫害，就趁機跑到門外等
    語（同上頁參照）。依其上開所證真意，應係指案發當時戊○○等人為關閉鐵門，而上前命令己○○應聽從指示關下鐵
    門勿再營業，並非意在壓制己○○之意思自由及行動自由。
    實則案發當天被告戊○○等人倘若確已剝奪被害人己○○之
    行動自由，被害人己○○為何不在甫走出超市外後隨即呼救
    離開，反而在其以電話報警後復行走入超市？此已與常情有
    悖，再徵諸案發現場除己○○外，尚有己○○妻子之舅舅謝
    文貴、「小周」、于宥為及其友人8、9人在場，已難見被告
    戊○○等人具強烈優勢足以制服己○○進而剝奪其行動自由
    ，加以被告戊○○等人在超市鐵門關下後，隨即逕上二樓與
    己○○之舅舅謝文貴等人談判黃啟真所積欠之債務究應如何
    清償，己○○則未一同受壓制上樓各節，益顯被告戊○○等
    人當天並無以不法方式拘束被害人己○○之行動自由，尚無
    法僅因證人己○○該部分警詢陳述，遽為對被告戊○○等 4
    人不利之認定。
  3.況依證人己○○在原審法院交互詰問之證詞，被告戊○○等
    4 人當天並未對其妨害自由（原審卷二第292頁至第297頁反
    面參照）。
  4.公訴人認被告戊○○等人在96年7月12日下午3時許，曾在大
    崙生鮮超市限制被害人己○○之行動自由，此部分事實無法
    證明。此外，復無其他積極證據足認被告戊○○等4 人有檢
    察官所指此部分之犯行，依前揭說明，自應就此部分為被告
    戊○○等4人無罪之諭知。
  (二)被告戊○○等4 人被訴共同剝奪被害人庚○○行動自由部分
    ：
  1.關於庚○○為何於96年7 月18日及其後3 日留宿在被告戊○○位於桃園縣觀音鄉○○村○○路忠三巷30號住處一節，已
    據證人庚○○先後於：(1)偵查中證稱：「96年7 月下旬，陸
    續跳票，戊○○打電話叫我去他觀音鄉的家，就在那邊講，
    講到後面我還是沒有錢，我就沒有走。他說外面有很多我欠
    錢的人在找我，他說我在他那邊比較安全。戊○○有說如果
    我不還錢不能離開他家。我本身有欠他錢，我害怕不敢走，
    他也不讓我走。戊○○講的話讓我害怕，外面的人也讓我害
    怕」等語（97年度偵字第17443號卷二第308頁參照）；(2)嗣
    於原審法院審理時亦證稱：「當天因為欠銀行跟當舖錢，所
    以我的車被當舖吊走」、「（當天你的車被拖走，你有無想
    要暫時躲避一下？）我當時有想要先躲一段時間，把債務處
    理好」、「（你剛才有回答辯護人，你住在戊○○家是因為
    戊○○叫你住，你覺得害怕？）不是，因為當時外面很多人
    找我，戊○○問我是否要住在那邊，我就說好」、「（你剛
    才回答說你覺得害怕？）是的，剛開始覺得害怕」、「（辯
    護人剛剛問你為何害怕，你說是因為怕還不起欠款？）是的
    」、「（那跟你回家住有什麼關連？）我回家會有很多人找
    我，我住在他那邊我覺得比較安全」、「我回家是怕會有債
    權人來找」、「（96年7 月案發當時，你欠了多少人、多少
    錢？）可能一、二十個人，金額可能有上千萬」、「（你的
    車輛被拖走，之後有無去跟正一當舖求證？）有，確實是他
    們拖走的」、「（案發期間，你有跟你同住的家人嗎？）沒
    有，我是單身」等語在卷（原審卷二第66頁、第69至70頁參
    照）。依證人庚○○上開證述內容觀之，清楚可見證人庚○○之所以留宿被告戊○○家中數日，乃係由其個人經評估自
    己在外所積欠之債權人數目、債務數額，並權衡當天稍早復
    在被告戊○○住處附近遭當舖強行拖吊其座車，因而自行決
    定留下，此由徵諸其於偵查中所強調：「戊○○講的話讓我
    害怕，外面的人也讓我害怕」等語，益顯明白。若被告戊○○確有剝奪其行動自由之意，其大可無須說明任何理由，逕
    將證人庚○○拘禁於自己住處，何需告知庚○○：「在他那
    邊比較安全」等語？且衡諸常情，證人庚○○當天所駕車輛
    既在被告戊○○住處附近遭拖吊，證人庚○○自會擔心自己
    行蹤業已曝光而為其他不知名債權人知悉，若能留宿於被告
    戊○○住處，其餘債權人見此，亦會有所顧慮而不致採行更
    激烈之討債手法。相較於被告戊○○既曾與之合作生意經營
    多年，二人自仍有一定程度之情誼，縱或證人庚○○跳票以
    致有激怒被告戊○○之處，然相較於其他毫無交情往來之債
    權人，證人庚○○證稱其選擇留宿於被告戊○○住處，應屬
    可信。被告戊○○就此所辯，尚非無據。
  2.其次，證人庚○○於偵查中已清楚證稱：「（去宜蘭跟苗栗
    拿錢，是你自己願意的還是戊○○逼你的？）是我主動跟他
    們說的，我也願意去」、「（你在戊○○另外新屋鄉另外租
    的地方，是否出自你的自由意思？）戊○○叫我留下的，他
    說我在那邊辦事情比較方便。沒有人軟禁我」等語（97年度
    偵字第17443號卷二第309頁參照）。嗣於原審法院審理時仍
    一致證稱：「（你從宜蘭拿錢還給戊○○後，戊○○是否把
    你帶到新屋消防分隊附近租房子？）戊○○跟我說那邊比較
    安全，叫我住在那邊，因為還有其他債權人在找我」、「（
    在新屋消防隊附近的房子，除了你之外還有誰在？）還有兩
    個人，但不是在庭的被告乙○○、丙○○」、「（居住多久
    ？）將近兩個月」、「（這兩個月你有無出門過？）有」、
    「（你都出門做什麼？）去工地或是去街上買一些日常用品
    」、「（那次回去苗栗老家的路上，有無感覺到自己自由受
    到限制？）不會」、「（是你自己要跟他們從苗栗到宜蘭去
    嗎？）是的」等語明確（原審卷二第65至67頁反面參照）。
    核與證人即綽號「尚伯」之陳家尚於原審法院審理時具結所
    證：大概兩年多前，我曾經陪同庚○○與戊○○商談債務問
    題，當時庚○○打電話給我，說他哥哥要出來幫他解決債務
    ，因為庚○○也欠我跟我太太錢，陸陸續續金額大概有三佰
    萬元，所以我們就跟他約在戊○○位於中壢忠愛莊的家；當
    天在談的時候，庚○○還有說宜蘭有工程款沒收，金門那邊
    也有磁磚還沒進來，我要離開的時候，庚○○還跟戊○○說
    他有哪些工程款沒收回來，庚○○的哥哥也說要回他爸爸家
    商量拿錢等語（原審卷二第169頁至第171頁、第173至174頁
    參照）若合符節。是被告戊○○等人辯稱：渠等並未剝奪被
    害人庚○○之行動自由等語，尚非全然無據。
  3.況若被害人庚○○之意思自由及行動自由確已受壓制，其大
    可在抵達苗栗老家之際，向父母親友求助報警，豈會捨此不
    為，逕與被告戊○○等人離開自己老家，更行前往宜蘭收取
    貨款？實與常情有違。而若非出於其個人意願而停留於新屋
    鄉住處，其又怎能僅以「必須到其他地方工作賺錢」寥寥數
    語，即打發被告戊○○等4 人而自由離去。綜上敘述，證人
    庚○○應係出於其個人自願，向被告戊○○提議後，帶同被
    告戊○○等人先後前往苗栗、宜蘭等處而向其下游廠商收取
    貨款，且於其自宜蘭返回桃園後，又自行決定居住在被告戊○○為其安排之新屋鄉住處甚明。
  4.至證人庚○○於偵查中固曾一度證稱：伊住到第三天，伊聯
    絡父母看有沒有錢，經聯絡後，伊向戊○○表示說父母親告
    訴伊家裡沒錢可幫忙，戊○○聽到後，仍就執意要帶伊去我
    父母親家裡拿錢，於是戊○○就與乙○○、丁○○、丙○○
    把伊載回苗栗縣卓蘭鎮錦山里4 鄰68號我老家云云（97年度
    偵字第17443號卷二第308頁參照）。然此非惟與證人庚○○
    上開(一)所證內容有所出入，本院已難輕信，縱令被告戊○○
    確曾堅持要求證人庚○○帶同前往卓蘭老家，亦無法以此推
    論被告戊○○等人有何共同剝奪其行動自由之行為。因此亦
    無法以此為被告4人不利認定之依據。
六、檢察官上訴意旨略以：
  (一)被告戊○○等4 人被訴共同剝奪被害人己○○行動自由部分
    ：
  1.被告戊○○、丁○○、丙○○、乙○○於96年7月12日下午3
    時許，帶同10餘名姓名年籍不詳之成年男子，前往桃園縣中
    壢市○○路○ 段35號「大崙生鮮超市」欲向黃啟真索討債務
    ，戊○○到達現場後，因僅有黃成忠女婿即被害人己○○在
    場，未見黃成忠及黃啟真，遂心生不滿，即以「操你嗎的 B
    ，跟我放管」「幹你娘，我今天讓你超市不能做生意」等語
    恐嚇己○○，被告戊○○所帶來的5─6名刺青男子即將己○○圍起來，限制己○○行動自由，其中並有人恐嚇己○○把
    鐵門關起來，並喊說要將超市貨通通搬走，己○○因害怕遭
    迫害，跑出門外，並在外面看到被告戊○○將超市門關起來
    ，並想進去阻止時他們將鐵門放下來，再度被戊○○所帶來
    的手下約4─5名包圍住，限制己○○進入超市內等情，業據
    被害人莊明國於警詢中證述綦詳。被告戊○○等4 人以索討
    債務之共同目的至上開大崙生鮮超市，並攜同其餘不詳姓名
    成年男性多人，本對於現場可能發生對被害人妨害自由及恐
    嚇、強制等情，顯有預見，惟以其他人之行為視為自己行為
    ，以完成討債目的的共同犯意聯絡，具有不確定故意的犯意
    聯絡，而依據被害人己○○於警詢中之證述情節，被告等人
    及其他共犯之行為已達到限制被害人己○○行動自由之程度
    ，阻止其自由出入超市之行動自由。至於偵訊中被害人己○○何以未再度陳述遭被告戊○○等4 人帶來之人圍住限制行
    動自由之事，顯與其當時陳述方式係對於事件發生過程作較
    為簡略之敘述，惟其梗概與警詢中所述亦大致相符，顯見其
    於警詢中所述較為詳盡之被害細節並非不實。
  2.退一步言，如原審判決理由所載，依證人己○○於警詢所述
    ，其所證真意，應係指案發當時戊○○等人為關閉鐵門，而
    上前命令己○○應聽從指示關下鐵門勿再營業，並非意在壓
    制己○○之意思自由及行動自由，則被告等4 人及其他不知
    名共犯之行為，顯亦以強暴脅迫行為達到使被害人己○○行
    無義務之事之強制罪犯罪行為，此行為與起訴犯罪行為為社
    會基礎事實同一，原審自應變更法條而為有罪判決，而非為
    無罪判決。
  (二)被告戊○○等4 人被訴共同剝奪被害人庚○○行動自由部分
    ：
  1.證人庚○○於警詢中證述：「我向戊○○借款後，無力償還
    ，戊○○向我催討多次無效後，於96年7 月下旬叫我去他觀
    音鄉的家談還債的事情，當時我跟他說沒有錢，戊○○當時
    跟我說還不出錢，就不可以離開他家，我聽到戊○○這樣講
    心理很害怕就不敢離開。」等語，於偵訊中亦證稱：「96年
    7 月下旬，陸續跳票，戊○○打電話叫我去他觀音鄉的家，
    就在那邊講，講到後面，我還是沒有錢，就沒有走，他說外
    面很多我欠錢的人在找我，他說我在他那邊比較安全，戊○○還說如果我不還錢不能離開他家，我本身有欠他錢，我害
    怕不敢走，他也不讓我走，戊○○講的話讓我害怕，外面的
    人也讓我害怕。」「（戊○○叫你不能離開，你是否害怕？
    ）會。」「（為何戊○○講不能離開的話會讓你害怕？）戊○○家裡有3、4人，我也跑不掉，因為我怕他對我動粗。（
    在他家待多久？）3 天，這三天有人看著我。（那些人看著
    你？）好像是乙○○，晚上就是一個，白天丙○○偶爾會來
    ，丁○○都沒有在場。第一天他們4 個都在，接下來就是戊○○跟乙○○。」「（你待在戊○○觀音鄉家中，是否出自
    你自由意思？）是戊○○叫我留下來的，如果我可以自己決
    定，我不會留下來。」等語，可證被害人庚○○確實遭被告
    戊○○等人剝奪行動自由。
  2.證人陳家尚於審理中證稱：0000000000號電話為其所使用，
    有人叫伊「尚伯」伊太太為鄭麗瓊，電話為0000000000號。
    而從桃園縣政府警察局監察號碼0000000000（戊○○使用電
    話號碼）之通訊監察紀錄表，戊○○96年7 月18日之通聯內
    容可知，戊○○於96年7 月18日分別與鄭麗瓊談到庚○○欠
    債處理之問題。該日11時09分23秒通聯中 A（代表戊○○）
    ：我認為是要把他人抓過來，有沒有我對他講白的！接著 A
    與 B（即鄭麗瓊）談論曾董（即庚○○）欠債處理問題，要
    如何對曾董逼債，A要B 把曾董抓過去，B說可以配合並稱已
    經有小弟看好他，A要B配合將曾董抓起來，B稱因為曾董欠A
    一張票要A等到3點半沒有軋票4 點就將其抓來並掌握他的工
    程與貨款，B 稱這幾個鐘頭給他弄錢，若沒有就叫阿弟阿！
    把他抓來，再聯絡A 一同處理。中間戊○○與庚○○數度通
    聯要庚○○今日一定不能跳票之情。而同日13時33分21秒戊○○與丁○○通聯內容A：那姚哥這樣子啦！，我4點鐘一樣
    約小瓊（即鄭麗瓊）在家裡面，行不行，他有來帶曾董過來
    ，我是覺得這樣處理啦！等語，而該日下午3 點半庚○○確
    實跳票後，15時34分59秒A 戊○○與B 陳家尚（綽號尚伯）
    通聯內容 A：尚伯喔操他媽的給我跳！B：曾董ㄜ！A：沒有
    啦！你把他帶到我家來！B：好！A：兄弟講一句話我們兩一
    起處理！ B：我現在家裡，我老婆去載人我馬上出發了！戊○○於15時36分隨即撥打電話給丁○○稱：操媽這B 央我叫
    他們把他帶過來了。同日15時49分27秒A戊○○與B鄭麗瓊通
    聯內容Ｂ：桐哥！我跟你講，我現在跟尚哥過去，然後那個
    阿弟阿有沒有我現在叫他載曾董過去，阿可是阿弟阿說有沒
    有，那個曾董他好像也叫一個他的哥哥上來，他可能也想要
    跟他那個哥哥班前，所以等一下他也會帶他那個哥哥一起過
    去那邊，阿他們一台車，我給尚哥載這樣子等語，從上開通
    聯內容可知戊○○與陳家尚及鄭麗瓊早已互相謀議若當日 3
    點半，被害人庚○○無法將票款如數軋入，即要將被害人庚○○押至戊○○住處逼債，而且庚○○於該時一直在鄭麗瓊
    所屬之小弟（阿弟阿）監視下，而於當日庚○○亦確實無法
    如數將票款軋入，從戊○○與鄭麗瓊及陳家尚通聯亦可得知
    ，最後是鄭麗瓊指派小弟將庚○○帶至戊○○家裡。顯然庚○○當時至戊○○家裡，即已非出於本意，勉強至極。且從
    通聯內容亦可知，被告戊○○對於庚○○催促軋票過程亦已
    不斷有恐嚇語詞出現，已對庚○○造成極大壓力及恐懼，庚○○豈會在談判仍無法還債情形下，出於自願居留在被告戊○○家中，實令人難以想像。戊○○主觀上確實有意剝奪庚○○行動自由，除直接出言恐嚇禁止庚○○並不讓其離開外
    ，會說出庚○○外面其他債權人亦在找他，他家比較安全之
    語，不過意在恐嚇庚○○，使庚○○心生害怕，而不敢離去
    之手段而已，被告戊○○係利用可壓抑庚○○心理決定自由
    之客觀情勢，恐嚇庚○○，達到其剝奪庚○○行動自由之主
    觀目的甚明，不然其實，庚○○跳票已造成其權益受到相當
    影響，而極其不滿暴跳如雷，滿口三字經之際，豈還真會出
    於保護之意而將庚○○留下之情。且從該日17時9 分20秒戊○○與甲○○之通聯內容可知，戊○○要甲○○24日103 萬
    不要跳票，甲○○要求戊○○找庚○○自己處理，並問及庚○○現在人是否在戊○○住處時，戊○○竟否認庚○○正在
    他家之事實，並一直要甲○○對票款負責，其餘之事叫甲○○自己去找庚○○等情，從戊○○與甲○○之通聯內容可知
    ，戊○○顯在藏匿庚○○之行蹤，要求甲○○對票款負起責
    任，並避免甲○○找到庚○○，又將票款責任推回給庚○○
    。且甲○○亦曾於偵訊中證稱：「我有向庚○○索討我開的
    支票，但他避不見面，並告訴我他被戊○○軟禁。」等語，
    更可證明戊○○剝奪庚○○行動自由之犯意及庚○○確非出
    於己意而留宿於戊○○家中之事。而從戊○○與陳家尚96年
    7 月18日15時17分58秒的通聯中即有A：應該是保我們2個啦
    ！ㄜ 跟嫂子，阿福那我不要管。B：他那當然不要管他，聽
    說還滿多的ㄜ！A：尚伯我們要保是保我們兩個！A：那我們
    最清楚，那人掌握，那我這邊可以掌握他那個，大家互相來
    掌控嗎，那其他的甚至我們可以幫他圍吧等語，顯然戊○○
    知道庚○○有許多債務，要掌握庚○○貨款收受情形。且陳
    家尚在審理中亦稱：當天在談時，庚○○有說宜蘭有工程款
    沒收等語，從上開證人證述及通聯譯文內容證據可知，被告
    戊○○確實有將庚○○剝奪行動自由，以避免庚○○離開後
    避不見面，且可以確實監控庚○○收取工程款後即刻取得款
    項獲償債權之目的考量存在，且事後被告戊○○確實與庚○○一同到宜蘭收取工程款，並即時取償，業據證人庚○○證
    述在卷，且為戊○○所不否認，更凸顯被告戊○○剝奪庚○○行動自由之動機及目的。
  3.證人庚○○於審理中罔顧事實，證稱：「（所以你住在他家
    ，他可以確保只要你有還錢的管道，他馬上可以拿得到這些
    款項，是否如此？）不是，我是跟他說外面很多人找我，請
    他載我出門。」云云，可見證人庚○○於審理中確實有因當
    面與被告等人對質而有心理壓力，致為迴護被告等人而違反
    事實之證述。證人庚○○縱於審理時證述多有違異其偵查與
    警詢所述事實之處，且明顯有迴護被告情形，然仍語帶隱晦
    道出：「（你住在戊○○家那段期間，有無感覺自己自由受
    到限制？）剛開始心理害怕有這樣想，後來就沒有感覺自由
    受到限制。」「（從苗栗到宜蘭，一路上你有無感覺自由受
    到限制？）是有這樣想，後來覺得是多餘的。」等語。而庚○○於審理中亦證述稱：其苗栗老家父母收入沒有很好，父
    母年齡已經70幾歲了，有山沒有田，對父母可以調度現金的
    來源管道人際關係都不知道等語，既然雙親皆已年邁，收入
    不豐，亦無豐厚產業，其父母是否有得伸出援手之經濟狀況
    與意願，一通電話即可知悉，若非遭被告戊○○等4 人逼迫
    ，何以還要大老遠自桃園回去苗栗煩勞高齡雙親仍無所獲。
    且被告戊○○至庚○○苗栗老家，在庚○○父母面前要庚○○喝下農藥以為恐嚇之事實並經原審認定確實，庚○○見其
    父母經此恐嚇，早心生畏懼，縱自己行動遭受剝奪，何以敢
    告知並再勞煩父母示意報警。且庚○○若非行動遭剝奪，身
    不由己，豈會於自己父母遭戊○○以自己生命出言恐嚇後，
    棄自己父母擔心恐懼於不顧，再隨戊○○離開轉移他處而去
    ？原審未深入探究前後事件之關聯，為合情理之判斷，逕以
    證人庚○○於審理中之迴護之詞，採認被告抗辯，而認被告
    戊○○等4 人並無剝奪庚○○行動自由之犯行，顯有不當云
    云。
七、惟查：
  (一)就被告戊○○而言，證人己○○、庚○○之警詢供述業經本
    院認定無證據能力，又被告以外之人於審判中如以證人身分
    到場具結陳述，而與先前於審判外警詢時所為陳述不符者，
    其先前之陳述，須具有較可信之特別情況，且為證明犯罪事
    實之存否所必要者，始得採為斷罪之依據，不得單憑警詢距
    案發時間較近，或僅以證人事後有承受外界干擾而受污染之
    虞，逕謂於警詢之陳述較為可採，否則將造成因警詢之時間
    順序通常在先，該審判外陳述之證據價值，反優於審判中經
    具結、詰問等程序所為陳述之不當結果（96年度台上字第49
    08號裁判意旨參照）。如前述，就被害人己○○部分，證人
    己○○於原審法院作證時，原審法院業已予以隔離詰問，且
    於隔離訊問室接受詰問（原審卷二第292 頁及反面參照）。
    惟依證人己○○於原審法院之證詞，被告戊○○等4 人並未
    有剝奪其行動自由，被告戊○○等人係與其妻舅在協商債務
    ，且戊○○到超市後並未罵三字經，操你媽的屄，今天讓你
    超市不能做生意，亦未將其圍住不讓其進入超市。證人己○○並證稱其在審理時所述與在警詢所述不符，在警詢所述大
    部分是伊岳母叫伊要這樣說的，警詢所述不實在等語（原審
    卷二第293頁反面、第294頁、第296頁反面、第297頁參照）
    。況證人己○○於偵訊中亦未證稱遭被告戊○○等4 人帶來
    之人圍住限制行動自由之事（偵字第20538 號卷第30頁、證
    保字第11號卷第37、38頁參照），就此檢察官之上訴理由書
    亦不否認。既然證人己○○於偵訊及審理中經具結後之證詞
    均未證稱有遭被告戊○○等4 人圍住限制行動自由之事，自
    不能僅以證人在警詢中未經具結之證詞取代其嗣後在偵、審
    中經具結之證詞，而認為證人己○○有遭被告戊○○等4 人
    妨害自由。再者，本件檢察官係起訴戊○○先指示在場之男
    子將己○○圍住，以限制其行動自由，而認被告戊○○等 4
    人涉犯刑法第302條第1項之剝奪他人行動自由罪，與被告戊○○命令己○○應聽從指示關下鐵門勿再營業係屬不同之事
    實，並無所謂社會基本事實相同之情形，此部分檢察官之上
    訴顯無理由。
  (二)被告戊○○等4 人被訴共同剝奪被害人庚○○行動自由部分
    ：
  1.就被告戊○○而言，被害人庚○○之警詢筆錄業經本院認定
    無證據能力，因此前開檢察官所舉被害人庚○○之警詢供述
    ：「我向戊○○借款後，無力償還，戊○○向我催討多次無
    效後，於96年7 月下旬叫我去他觀音鄉的家談還債的事情，
    當時我跟他說沒有錢，戊○○當時跟我說還不出錢，就不可
    以離開他家，我聽到戊○○這樣講心理很害怕就不敢離開。
    」云云（按證人此部分敘述僅與被告戊○○有關，與其他共
    同被告無關），此部分自不得做為認定被告戊○○犯罪之證
    據。至於證人庚○○於偵查中雖證稱：「（戊○○叫你不能
    離開，你是否害怕？）會。」「（為何戊○○講不能離開的
    話會讓你害怕？）戊○○家裡有3、4人，我也跑不掉，因為
    我怕他對我動粗。（在他家待多久？）3 天，這三天有人看
    著我。（那些人看著你？）好像是乙○○，晚上就是一個，
    白天丙○○偶爾會來，丁○○都沒有在場。第一天他們4 個
    都在，接下來就是戊○○跟乙○○。」「（你待在戊○○觀
    音鄉家中，是否出自你自由意思？）是戊○○叫我留下來的
    ，如果我可以自己決定，我不會留下來。」等語。惟依其偵
    訊證詞可知，所謂被告戊○○等人限制其行動自由，無非是
    證人庚○○自己主觀害怕，依其上開證詞，並未提到被告戊○○等人如何具體的限制其行動自由。且其在原審法院審理
    時具結證稱：當時我跟戊○○說外面有很多債務人在找我，
    問他可否暫時留在他那邊，當時他並無不讓我走，是我自願
    留在他那裡，當天我開去的車被當舖拖走，所以想暫時住在
    戊○○家躲避，外面那麼多人找我，最好不要離開，這段期
    間有出門去工地。（問：住在戊○○家那段期間，有無感覺
    自己自由受到限制？剛開始心理害怕有這樣想，後來就沒有
    感覺自由受到限制，（問：你害怕什麼？）我是害怕還不出
    錢來，對不起他（原審卷二第63頁、第66頁及反面、第67頁
    及反面參照）。是依證人在原審法院之證詞，其自由並未受
    到限制。
  2.檢察官雖又引被告戊○○與鄭麗瓊及丁○○關之通訊監查錄
    音譯文認被告戊○○等4 人有押庚○○至戊○○住處【逼債
    】，惟依上開檢察官所引用之通訊監查錄音譯文，被告戊○○與鄭麗瓊於電話中雖有談及「我認為是要把他人抓過來」
    、「已經有小弟看好他」等言詞，惟依上開通訊監查錄音譯
    文的內容可知，最後決定的處理模式是依戊○○與丁○○間
    之對話內容：「那姚哥這樣子啦！，我4 點鐘一樣約小瓊（
    即鄭麗瓊）在家裡面，行不行，他有來帶曾董過來，我是覺
    得這樣處理啦！等語」依該內容僅言及帶庚○○過來，並未
    言及押庚○○過來。因此自不得以被告戊○○先前與鄭麗瓊
    之通話內容，即套在其與丁○○之通話內容，將所謂帶庚○○過來解釋為「押庚○○至戊○○住處逼債」。況依上開通
    訊監查譯文，當時庚○○是帶其兄一起去，若其係被押至被
    告戊○○住處，鄭麗瓊焉會說：「那個曾董他好像也叫一個
    他的哥哥上來，…所以等一下他也會帶他那個哥哥一起過去
    那邊」？因此上訴書所謂「從上開通聯內容可知戊○○與陳
    家尚及鄭麗瓊早已互相謀議若當日3 點半，被害人庚○○無
    法將票款如數軋入，即要將被害人庚○○押至戊○○住處【
    逼債】，庚○○當時至戊○○家裡，非出於本意」云云，係
    檢察官剪接聯結推測之詞。
  3.如前述，證人庚○○自承在外欠債甚多，甚多人找他，且其
    車亦被吊走，故自願留在被告戊○○住處並非不可能，且據
    證人庚○○證述係自願留在被告戊○○住處在卷。因此檢察
    官上訴書謂從通聯內容可知，被告戊○○對於庚○○催促軋
    票過程亦已不斷有恐嚇語詞出現，已對庚○○造成極大壓力
    及恐懼，庚○○豈會在談判仍無法還債情形下，出於自願居
    留在被告戊○○家中，實令人難以想像云云，並不可採。且
    證人庚○○在外欠債甚多其甚為清楚，亦知其車被吊走。因
    此亦無法以被告戊○○曾對庚○○說外面其他債權人亦在找
    他，他家比較安全之語，即認被告戊○○係意在恐嚇庚○○
    ，使庚○○心生害怕，而不敢離去。
  4.依上開檢察官所引用之被告戊○○與甲○○之通訊監查譯文
    內容，雖被告戊○○要甲○○24日103 萬不要跳票，甲○○
    要求戊○○找庚○○自己處理，並問庚○○現在人是否在戊○○住處時，戊○○否認庚○○正在住處之事實，並一直要
    甲○○對票款負責，其餘之事叫甲○○自己去找庚○○等情
    。惟庚○○在外負債甚多，每一債權人均希望自己之債權能
    優先且全數受償，此係人之常情，因此尚無法以被告戊○○
    與甲○○之對話內容有隱匿庚○○在其住處之事實，即認被
    告戊○○有剝奪庚○○行動自由之犯意及庚○○確非出於己
    意而留宿於戊○○家中。至於甲○○於偵訊中雖證稱：「我
    有向庚○○索討我開的支票，但他避不見面，並告訴我他被
    戊○○軟禁。」等語，惟庚○○欠債甚多，並躲避債權人，
    因此於甲○○向其索債時，將避不見面之責任推給被告戊○○，稱遭其軟禁，亦係人之常情。況庚○○於原審法院已證
    稱未遭被告戊○○等人妨害自由，因此自不得以證人甲○○
    之轉述言詞認被告戊○○有剝奪庚○○之行動自由及庚○○
    留宿於戊○○家非出於己意。
  5.又即令被告戊○○與陳家尚之通聯內容有A：應該是保我們2
    個啦！ㄜ 跟嫂子，阿福那我不要管。B：他那當然不要管他
    ，聽說還滿多的ㄜ！A：尚伯我們要保是保我們兩個！A：那
    我們最清楚，那人掌握，那我這邊可以掌握他那個，大家互
    相來掌控嗎，那其他的甚至我們可以幫他圍吧等語。惟亦不
    得以此即逕認被告戊○○確實有剝奪庚○○行動自由之情形
    。
  6.此外，亦不得以證人庚○○於原審法院改變證詞即認其罔顧
    事實，並推論證人庚○○係為迴護被告等人而違反事實為證
    述。又雖證人庚○○於審理中證述：苗栗老家父母收入沒有
    很好，父母年齡已經70幾歲了，有山沒有田，對父母可以調
    度現金的來源管道人際關係都不知道等語，惟正因為如此，
    回老家探詢父母是否願意幫忙處理債務，或是否有其他方法
    可以幫忙解決，甚至是否考慮賣掉山產均非不可能。且證人
    庚○○於原審法院亦證稱：在電話中講不清楚，當面講比較
    清楚（原審卷二第64頁參照）。因此自無檢察官所謂只要在
    電話中問就可以知道，何必要到苗栗老家之情形。至於被告
    戊○○在庚○○苗栗老家，於庚○○父母面前雖有要庚○○
    喝下農藥以為恐嚇之事實，惟此部分事實業據原審法院認定
    被告戊○○有罪且已確定。且依庚○○在原審法院之證詞，
    當時其父母並無要幫其解決債務之意（原審卷二第63頁反面
    參照），因此亦無法以此即推論庚○○若非行動遭剝奪，豈
    會於父母遭戊○○以自己生命出言恐嚇後，棄自己父母擔心
    恐懼於不顧，再隨戊○○離開轉移他處而去。
  7.綜上所述，公訴人認被告戊○○等4人在96年7月下旬曾剝奪
    被害人庚○○之行動自由，一再將之帶往苗栗、宜蘭等處，
    藉此迫使被害人還款，此部分事實尚屬無法證明。
  (三)此外，復查無其他積極證據足認被告戊○○等4 人有檢察官
    所指此部分犯行，依前揭說明，自應就此部分為渠4 人無罪
    之諭知。
八、原審認被告戊○○、丁○○、丙○○、乙○○等4 人上開(一)
    (二)之犯罪不能證明，而為其4 人無罪之諭知，其認事用法，
    核無不合，檢察官上訴意旨，仍執陳詞，指摘原判決不當，
    求予撤銷改判，為無理由，應予駁回。
據上論斷，應依刑事訴訟法第368條、第369條第1項前段、第364
條、第299條第1項前段、刑法第2條第1 項但書、第28條、第346
條第1項、第302條第1項、第41條第1項前段、第8項、第51條第5
款、刑法施行法第1條之1第1項前段、第2項，判決如主文。
本案經檢察官彭南雄到庭執行職務。
中    華    民    國    99    年    11    月    17    日
                  刑事第三庭  審判長法  官  陳博志
                                    法  官  陳德民
                                    法  官  劉興浪
以上正本證明與原本無異。
檢察官及被告辛○○就刑法第302條妨害自由部分如不服本判決
，應於收受送達後10日內向本院提出上訴書狀，其未敘述上訴之
理由者並得於提起上訴後10日內向本院補提理由書（均須按他造
當事人之人數附繕本）「切勿逕送上級法院」。
其餘被告不得上訴。
                                    書記官  王詩涵
中    華    民    國    99    年    11    月    17    日
附錄：本案論罪科刑法條全文
刑法第302條：
私行拘禁或以其他非法方法，剝奪人之行動自由者，處5 年以下
有期徒刑、拘役或3 百元以下罰金。
因而致人於死者，處無期徒刑或7 年以上有期徒刑，致重傷者，
處3 年以上10年以下有期徒刑。
第 1 項之未遂犯罰之。
刑法第346條：
意圖為自己或第三人不法之所有，以恐嚇使人將本人或第三人之
物交付者，處6 月以上5 年以下有期徒刑，得併科1 千元以下罰
金。
以前項方法得財產上不法之利益，或使第三人得之者，亦同。
前二項之未遂犯罰之。

司法院資訊處製作；財團法人民間司法改革基金會備份。
